臺灣高等法院臺中分院刑事判決　　　 100年度上訴字第1630號
上　訴　人　臺灣臺中地方法院檢察署檢察官
上　訴　人
即　被　告　林智清
選任辯護人　張淑琪律師
上列上訴人因毒品危害防制條例案件，不服臺灣臺中地方法院99
年度訴字第3728號中華民國100年5月26日第一審判決（起訴案號
：臺灣臺中地方法院檢察署99年度偵字第25615號），提起上訴
，本院判決如下：
    主  文
上訴駁回。
    事  實
一、林智清前於民國98年間，因施用毒品案件，經臺灣彰化地方
    法院裁定送觀察、勒戒後，認無繼續施用之傾向，於98年9
    月7日執行完畢釋放。詎仍未戒除施用毒品之習慣，竟為下
    列犯行：
  (一)於99年11月3日中午12時許，在高雄市○○○路某處，因欲
    了解其向真實姓名年籍不詳，綽號「阿廷」之成年男子購買
    第一級毒品海洛因與第二級毒品甲基安非他命之毒品品質，
    竟分別基於施用第一級、第二級毒品之犯意，先以將第一級
    毒品海洛因摻入香煙吸食之方式，施用第一級毒品海洛因1
    次；後再以將第二級毒品甲基安非他命置入玻璃球內燒烤吸
    食煙霧之方式，施用第二級毒品甲基安非他命1次，而試用
    綽號「阿廷」之成年男子所提供之第一級毒品海洛因與第二
    級毒品甲基安非他命。
  (二)林智清於試用上開毒品完畢後，為供自身及其妻林淑惠施用
    ，竟基於非法持有第一級、第二級毒品之犯意，於同日下午
    1時許，在上開地點，向該綽號「阿廷」之成年男子，分別
    以新臺幣（下同）1萬元、6萬元之價格，同時買入第一級毒
    品海洛因3包（合計驗餘淨重2.54公克，總純質淨重為1.93
    公克）及第二級毒品甲基安非他命16包（合計驗餘淨重64.5
    48公克，總純質淨重為62.5931公克），並將上開購入之第
    一級毒品海洛因與第二級毒品甲基安非他命置放於其所駕駛
    之車牌號碼BX-2838號自用小客車內而持有之。嗣於同日晚
    間9時40分許，林智清駕駛上開自用小客車搭載其妻林淑惠
    （所涉犯施用第一、二級毒品犯行部分，業經臺灣彰化地方
    法院100年度訴字第339號各判處有期徒刑7月、4月，應執行
    有期徒刑10月）欲返回位在臺中市工業區之居處，途經臺中
    市○○區○○路與自強路口攔檢點，林智清因車速過快，衝
    撞攔檢點，遭警強行攔停而當場查獲，並經林智清同意後在
    該自用小客車駕駛座旁中央扶手下方置物箱查扣上開第一級
    毒品海洛因3包、第二級毒品甲基安非他命16包、夾鏈袋32
    個及電子磅秤一臺。再經警對其依法採集尿液送驗後，而查
    悉上情。
二、案經臺中市政府警察局清水分局報告臺灣臺中地方法院檢察
    署檢察官偵查起訴。
    理  由
壹、證據能力之說明：
一、按刑事被告之詰問權，係指訴訟上被告有在審判庭盤詰證人
    之權利；偵查中檢察官訊問證人，旨在蒐集被告犯罪證據，
    以確認被告嫌疑之有無及內容，與審判中透過當事人之攻防
    ，經由詰問程序調查證人以認定事實之性質及目的有別。偵
    查中辯護人僅有在場權及陳述意見權，此觀刑事訴訟法第24
    5條第2項前段之規定甚明，檢察官訊問證人並無必須傳喚被
    告使其得以在場之規定，同法第248條第1項前段雖規定「如
    被告在場者，被告得親自詰問」，亦僅賦予該在場被告於檢
    察官訊問證人時得親自詰問證人之機會而已，被告如不在場
    ，殊難期有親自詰問之可能。此項未經被告詰問之被告以外
    之人於偵查中向檢察官所為之陳述，依刑事訴訟法第159條
    第1項、第159條之1第2項之規定，除顯有不可信之例外情況
    外，原則上為「法律規定得為證據」之傳聞例外，依其文義
    解釋及立法理由之說明，並無限縮於檢察官在偵查中訊問證
    人之程序，應已給予被告或其辯護人對該證人行使反對詰問
    權者，始有證據能力之可言。為保障被告之反對詰問權，並
    與現行法對傳聞例外所建構之證據容許範圍求其平衡，證人
    在偵查中雖未經被告之詰問，倘被告於審判中已經對該證人
    當庭及先前之陳述進行詰問，即已賦予被告對該證人詰問之
    機會，則該證人於偵查中之陳述即屬完足調查之證據，而得
    作為判斷之依據；現行法之檢察官有訊問被告、證人及鑑定
    人之權限，其應踐行之程序又多有保障被告或被害人之規定
    ，證人、鑑定人於偵查中亦均須具結，就刑事訴訟而言，其
    司法屬性甚高；而檢察官於偵查程序取得之供述證據，其過
    程復尚能遵守法令之規定，是其訊問時之外部情況，積極上
    具有某程度之可信性，除消極上顯有不可信之情況者外，均
    得為證據。故主張其為不可信積極存在之一方，自應就此欠
    缺可信性外部保障之情形負舉證責任（最高法院97年度臺上
    字第405號、98年度臺上字第2904號判決要旨可資參照）。
    是依上開說明可知，在偵查中訊問證人，被告或其辯護人對
    該證人雖未行使反對詰問權，依刑事訴訟法第159條之1第2
    項之規定，原則上屬於法律規定為有證據能力之傳聞證據，
    於例外顯有不可信之情況，始否定其得為證據，亦即，得為
    證據之被告以外之人於偵查中向檢察官所為之陳述，因其陳
    述未經被告詰問，應認屬於未經合法調查之證據，但非為無
    證據能力（此亦有最高法院96年度臺上字第4365號、96年度
    臺上字第3923號判決、97年度臺上字第356號判決意旨可參
    ）。查本案證人林永富，於檢察官偵查時以證人身份作證，
    經檢察官告以具結之義務及偽證之處罰，並經具結而為證述
    ，且於本院審理時，基於證人地位、經合法具結，並在賦予
    被告與之對質詰問機會之情形下為證述，復查無其有遭受強
    暴、脅迫、詐欺、利誘等外力干擾之顯不可信之情況，則證
    人林永富於偵查中之證述已屬完足調查之證據，自得作為本
    件憑斷之論據。
二、刑事訴訟法第159條之4規定，可作為證據之文書有：一、除
    顯有不可信之情況外，公務員職務上製作之紀錄文書、證明
    文書。二、除顯有不可信之情況外，從事業務之人於業務上
    或通常業務過程所須製作之紀錄文書、證明文書。三、除前
    二款之情形外，其他於可信之特別情況下所製作之文書。而
    該法條第2款所稱從事業務之人於業務上或通常業務過程所
    須製作之紀錄文書、證明文書，因係於通常業務過程不間斷
    、有規律而準確之記載，且大部分紀錄係完成於業務終了前
    後，無預見日後可能會被提供作為證據之不實登載動機，不
    實之可能性小，除非該等紀錄文書或證明文書有顯然不可信
    之情況，否則有承認其為證據之必要；因此，採取上開文書
    作為證據，應注意該文書之製作，是否係於例行性之業務過
    程中，基於觀察或發現而當場或即時記載之特徵。查卷附之
    行動電話通聯紀錄，本係由電信業者為計算電話通話費用，
    而以電信業者管控之電腦設備逐筆紀錄通話門號之通話日期
    、時間長短、通話對方門號（即發話方、受話方與發簡訊）
    、通話地點所在之最近基地臺位置等。則門號0000000000號
    、0000000000號、0000000000號、0000000000號、00000000
    00號、0000000000號、0000000000號行動電話通聯紀錄，非
    為訴訟上之特定目的而製作，而係屬於通常業務過程中不間
    斷之規律性、機械性記載，自屬於從事業務之人於業務上或
    通常業務過程所須製作之紀錄文書，經查亦無顯不可信之情
    況，故上開通聯紀錄自應具有證據能力。
三、按法院或檢察官得囑託醫院、學校或其他相當之機關、團體
    為鑑定，或審查他人之鑑定，並準用第203條至第206條之1
    之規定（不包括第202條囑託個人鑑定時應命鑑定人於鑑定
    前具結之規定），而鑑定之經過及其結果，應命鑑定人以言
    詞或書面報告，刑事訴訟法第208條第1項前段及第206條第1
    項分別定有明文。另現行刑事訴訟法關於鑑定之規定，除選
    任自然人充當鑑定人外，另設有囑託機關鑑定制度。依刑事
    訴訟法第198條、第208條之規定，不論鑑定人或鑑定機關、
    團體，固均應由法院、審判長、受命法官或檢察官視具體個
    案之需要而為選任、囑託，並依同法第206條之規定，提出
    言詞或書面報告，始符合同法第159條第1項所定得作為證據
    之「法律有規定」之情形，否則所為之鑑定，仍屬傳聞證據
    。然於司法警察機關調查中之案件，為因應實務上，或因量
    大、或有急迫之現實需求，併例行性當然有鑑定之必要者，
    例如毒品之種類與成分、尿液之毒品反應，或者槍、彈有無
    殺傷力等鑑定，基於檢察一體原則，得由該管檢察長對於轄
    區內之案件，以事前概括選任鑑定人或囑託鑑定機關、團體
    之方式，俾便轄區內之司法警察官、司法警察對於調查中之
    此類案件，得即時送請先前已選任之鑑定人或囑託之鑑定機
    關、團體實施鑑定，以求時效（見法務部92年9月1日法檢字
    第0920035083號函參照，刊載於法務部公報第312期）。此
    種由檢察機關概括選任鑑定人或概括囑託鑑定機關、團體，
    再轉知司法警察官、司法警察於調查犯罪時參考辦理之作為
    ，法無明文禁止，係為因應現行刑事訴訟法增訂傳聞法則及
    其例外規定之實務運作而為。此種由司法警察官、司法警察
    依檢察官所概括選任之鑑定人或囑託鑑定機關、團體所為之
    鑑定結果，與檢察官選任或囑託為鑑定者，性質上並無差異
    ，同具有證據能力。查卷附詮昕科技股份有限公司於99年11
    月18日所分別出具之報告編號9B080012號、9B080013號濫用
    藥物尿液檢驗報告、法務部調查局濫用藥物實驗室99年12月
    13 日調科壹字第09923027530號鑑定書、行政院衛生署草屯
    療養院99年12月21日草療鑑字第0991200193號鑑定書、行政
    院衛生署草屯療養院100年3月24日草療鑑字第1000300083號
    鑑定書，依據刑事訴訟法第159條之立法理由及同法第206條
    規定，均係由專業機關人員本於其專業知識及儀器所作成，
    自具有證據能力。
四、又按關於非供述證據之物證，或以科學、機械之方式，對於
    當時狀況所為忠實且正確之記錄，性質上並非供述證據，均
    應無傳聞法則規定之適用；如該非供述證據非出於違法取得
    ，並以依法踐行調查程序，即不能謂無證據能力（最高法院
    97年度臺上字第1401號、6153號判決要旨參照）。又按可為
    證據或得沒收之物，得扣押之。對於應扣押物之所有人、持
    有人或保管人，得命其提出或交付，刑事訴訟法第133條亦
    有明文。查扣案之第一級毒品海洛因3包、第二級毒品甲基
    安非他命16小包、電子磅秤1臺、夾鏈袋32個、G-PLUS廠牌
    行動電話1支（含門號0000000000號SIM卡1張），非屬供述
    證據而無傳聞法則之適用，且上開物品，係經被告同意搜索
    所扣得，有搜索同意書、搜索扣押筆錄及扣押物品目錄表在
    卷可稽查；另卷附蒐證照片，乃員警以相機之功能作用，攝
    錄上開現場及物品之外觀形貌所形成之圖像，不含有人類意
    思表達之供述要素，所拍攝內容現實情狀之一致性，係透過
    機械原理加以還原，並無人對現實情形之記憶、知覺經常可
    能發生之誤差（如知覺之主觀性及記憶隨時間推移而發生變
    化、遺忘等），故上開照片亦屬非供述證據，並無傳聞法則
    之適用至明（最高法院97年度臺上字第3854號判決要旨要旨
    參照），又公訴人、被告及其辯護人均未爭執員警有何違法
    取得上開物證之情形，復經本院於審理中踐行調查程序，自
    均有證據能力。
五、再按被告以外之人於審判外之陳述，雖不符刑事訴訟法第15
    9條之1至之4等4條之規定，而經當事人於審判程序同意作為
    證據，法院審酌該言詞陳述或書面陳述作成時之情況，認為
    適當者，亦得為證據；當事人、代理人或辯護人於法院調查
    證據時，知有刑事訴訟法第159條第1項不得為證據之情形，
    而未於言詞辯論終結前聲明異議者，視為有前項之同意，同
    法第159條之5定有明文。核其立法意旨，在於傳聞證據未經
    當事人之反對詰問予以核實，原則上先予排除。惟若當事人
    已放棄反對詰問權，於審判程序中表明同意該等傳聞證據可
    作為證據；或於言詞辯論終結前未聲明異議，基於尊重當事
    人對傳聞證據之處分權，暨證據資料愈豐富，愈有助於真實
    發見之理念，且強化言詞辯論主義，使訴訟程序得以順暢進
    行，上開傳聞證據亦均具有證據能力。查本件當事人、辯護
    人，就以下本案採為判決基礎之文書資料，均未曾於言詞辯
    論終結前爭執其證據能力或聲明異議，本院審酌上開書證作
    成時之情況，並無違法取證之瑕疵，認以之作為證據為適當
    ，上開書證均有證據能力。
貳、實體部分：
一、上揭犯罪事實，業據被告於原審法院及本院準備程序、審理
    時供承不諱，且被告於前開時地，經警依法對其採集尿液送
    請詮昕科技股份有限公司以酵素免疫分析法（EIA）檢驗與
    氣相層析質譜儀分析法（GC/MS）複驗結果，確呈可待因、
    嗎啡、安非他命及甲基安非他命陽性反應，此有該公司出具
    之99年11月18日報告編號9B080012號濫用藥物尿液檢驗報告
    及前臺中縣警察局清水分局尿液代號真實姓名對照表（代號
    D990354）各1紙附卷可稽（參見警一卷第42頁、偵一卷第48
    頁）。又扣案之被告所有疑似第一級毒品海洛因碎塊3包、
    第二級毒品甲基安非他命透明結晶16包，經員警、臺灣臺中
    地方法院檢察署檢察官及本院分別送請法務部調查局、行政
    院衛生署草屯療養院鑑驗結果，均分別確含有第一級毒品海
    洛因成分（合計驗餘淨重2.54公克，總純質淨重1.93公克）
    、第二級毒品甲基安非他命成分（合計驗餘淨重64.548公克
    ，總純質淨重62.5931公克）無訛，有法務部調查局濫用藥
    物實驗室99年12月13日調科壹字第09923027530號鑑定書、
    行政院衛生署草屯療養院99年12月21日草療鑑字第09912001
    93號鑑定書、行政院衛生署草屯療養院100年3月24 日草療
    鑑字第1000300083號鑑定書在卷可考（參見偵一卷第51頁、
    原審卷第36至41頁、第171頁），此外，復有刑案現場測繪
    圖、前臺中縣警察局清水分局搜索扣押筆錄、扣押物品目錄
    表各1份及現場蒐證及查獲照片14張在卷可考（參見警一卷
    第24頁、第20至22頁、第25至29頁、第32至36頁）。綜上而
    論，足見被告之自白核與事實相符，應可採為論罪科刑之依
    據。從而，本件事證已臻明確，被告犯行洵堪認定，應予依
    法論科。
二、論罪科刑部分：
  (一)查被告前於98年間，因施用毒品案件，經臺灣彰化地方法院
    裁定送觀察、勒戒後，認無繼續施用之傾向，於98年9月7日
    執行完畢釋放一節，此有臺灣高等法院被告全國前案紀錄表
    1份附卷可參，被告既曾於上開觀察、勒戒執行完畢釋放後5
    年內，分別再犯上揭犯罪事實欄(一)之施用第一級、第二級毒
    品之2次犯行，即屬毒品危害防制條例第23條第2項所定「5
    年內再犯」之情形，自應對其追訴處罰。又被告上揭非法持
    有第二級毒品甲基安非他命之犯行部分，因其持有之甲基安
    非他命合計總純質淨重已達62.5931公克，所為已符合毒品
    危害防制條例第11條第4項之持有第二級毒品純質淨重20公
    克以上之罪。是核被告上揭犯罪事實欄(一)所為，係犯毒品危
    害防制條例第10條第1項之施用第一級毒品罪及同條第2項之
    施用第二級毒品罪；上揭犯罪事實欄(二)所為，係犯毒品危害
    防制條例第11條第1項之持有第一級毒品罪及同條第4項之持
    有第二級毒品純質淨重20公克以上之罪。被告上揭犯罪事實
    欄(一)中，其分別施用第一、二級毒品前，所各持有第一級毒
    品海洛因、第二級毒品甲基安非他命之低度行為應被其後施
    用之高度行為所吸收，均不另論罪。另被告於上揭犯罪事實
    欄(一)中，於先後施用第一、二級毒品後，始於上揭犯罪事實
    欄(二)中，向綽號「阿廷」之成年男子同時購入扣案之第一級
    毒品海洛因3包、第二級毒品甲基安非他命16包而非法持有
    之，係以一行為而同時持有第一級毒品及第二級毒品純質淨
    重20公克以上，觸犯前開構成要件不同之2罪，為異種想像
    競合犯，應依刑法第55條之規定，從一較重之持有第二級毒
    品純質淨重20公克以上罪處斷。另被告前開所犯施用第一、
    二級毒品罪、持有第二級毒品純質淨重20公克以上罪3罪間
    ，犯意各別，行為互殊，應予分論併罰。起訴書認被告上揭
    犯罪事實欄(二)中持有第一級毒品之行為，為上揭犯罪事實欄
    (一)施用第一級毒品之低度行為，而不另論罪，容有誤會，併
    此敘明。
  (二)另公訴意旨認被告上揭犯罪事實欄(二)中，係基於意圖販賣營
    利而販入第二級毒品甲基安非他命，被告所為係犯毒品危害
    防制條例第4條第2項之販賣第二級毒品罪嫌，惟查：
  1.被告迭於警詢、偵訊及原審與本院審理時，均否認有何意圖
    販賣而販入第二級毒品甲基安非他命之犯行，辯稱：扣案之
    甲基安非他命，是伊於查獲當日下午1時許，向綽號「阿廷
    」之成年男子所買入。因伊和妻子林淑惠均有施用毒品之習
    慣，一次購買大量較便宜，伊就將身上之工程款6萬元，全
    拿來買扣案之甲基安非他命。扣案的夾鏈袋是「阿廷」送給
    伊的，伊要用來稀釋海洛因，電子磅秤是因買那麼多的量怕
    被「阿廷」騙，所以伊當場有用電子磅秤量，每一包都有量
    ，3.7公克的有將近10包，另外有1包大包的，還有其他散裝
    的伊沒有當場量，散裝的部分是「阿廷」說他要補分裝後夾
    鏈袋的重量給伊等語。按毒品危害防制條例第4條第2項之販
    賣二級毒品罪，以意圖營利為犯罪構成之主觀違法要素，亦
    屬犯罪之成立要件，行為人是否具有販賣之意圖而販入毒品
    ，需以嚴格之證據證明之，亦即必須有相當之客觀事實，足
    以表徵其主觀意念之遂行及確實性，始足當之。查被告持有
    之第二級毒品甲基安非他命總純質淨重數量為62.5931公克
    、價值6萬元，核其數量及市價均非高至有顯然供販賣之情
    ，尚非得以其持有數量較多之第二級毒品甲基安非他命，即
    遽認有販賣意圖。
  2.又購毒之人各次購買之毒品數量，本無任何規律、限制，且
    因雙方資力、交情好壞、可提供數量、市場行情及查緝嚴謹
    與否之不同而致生差異，復持有毒品之原因不止一端，因製
    造、運輸而持有，或意圖販賣而持有，為轉讓而持有，或為
    施用之目的而持有，甚至單純之持有，均有可能，購入毒品
    之數量多寡與是否意圖販賣毒品，亦無絕對關連，意圖販賣
    毒品之人，更不以需先購入數量較多之毒品為必要。查本案
    並未查獲被告有兜售毒品、尋找買主或其他販賣毒品之行為
    ，起訴書雖以被告於99年9、10月間有販賣第二級毒品甲基
    安非他命之犯行，證人林永富在99年10月31日、99年11月2
    日均曾撥打電話予被告欲購買安非他命毒品等資為論據，惟
    據證人林永富於原審法院審理時結證稱：伊沒有跟被告購買
    過毒品。伊毒品來源是綽號「胖子」，伊是透過「胖子」介
    紹見過被告一次，介紹當時並無提到毒品的事情。伊猜想找
    不到胖子時，是否可以找被告買甲基安非他命。伊在99年11
    月2日電話中沒有跟被告說要買毒品，只有說要買東西，被
    告回答「他很忙，有什麼事情回去再說」，伊不確定被告是
    否知道伊要買什麼。99年11月2日下午5時42分許之最後一通
    電話聯絡完後，伊沒有再跟被告聯絡及見面等語（參見原審
    卷10 0年3月3日審判筆錄第30、33、35、37頁），並有被告
    所持用行動電話門號0000000000號、證人林永富所使用之行
    動電話門號0000000000號、0000000000號雙向通聯譯文在卷
    可參（參見偵一卷第120至127頁、原審卷第81、82、86頁）
    。足見被告並未曾販賣第二級毒品甲基安非他命予證人林永
    富，而證人林永富亦未曾當場親身目賭被告直接販賣毒品甲
    基安非他命予他人之實際經驗為基礎下，證人林永富僅憑其
    毒品來源「胖子」之介紹認識被告，即擅自臆測推斷被告可
    能有販賣甲基安非他命毒品之犯行，而與之電話聯絡。又證
    人林永富於電話中並未說明欲買何物，而被告則回應很忙，
    回去再說之談話內容，短暫之交談內容亦無任何毒品交易之
    訊息，且於最後一通電話即99年11月2日下午5時42分許後至
    被告99年11月3日晚間9時40分為警查獲為止，其二人並無再
    聯絡或見面，則被告若係為販賣第二級毒品甲基安非他命而
    與證人林永富電話聯絡，何以被告與證人林永富於99年11月
    2日下午5時42分許後，即無再有任何電話聯絡或見面，甚至
    被告於99年11月3日中午1時許買入上開第二級毒品甲基安非
    他命之前後，亦未與證人林永富電話聯絡，核與一般毒品販
    賣者，於取得毒品貨源前後，與購毒者會有密集次數通話聯
    絡以遂行毒品交易之常情不符。是被告有販賣第二級毒品甲
    基安非他命行為之說法係證人林永富個人推測之詞，並無其
    他積極證據足以佐證，故證人林永富個人意見或推測之詞，
    自不得作為斷罪之證據。況證人林永富於偵查中證稱「胖子
    」與其電話聯絡中，曾提及可找被告買甲基安非他命云云，
    係其聽聞胖子所言之傳聞證述，即不得作為認定本案被告有
    販賣毒品之證據，亦無其他佐證資以證明為真實，尚難認被
    告有販賣第二級毒品甲基安非他命之犯行。
  3.又起訴書認被告為警查獲前，有以其所持用之行動電話門號
    0000000000號與施用毒品者宋啟龍、賴順芳、洪美惠等人頻
    繁通話聯絡，據以推論被告有販賣毒品之犯行，然經證人宋
    啟龍於原審法院審理時證稱：伊有使用0000000000號行動電
    話，伊沒有跟被告買過毒品，伊於99年10月25日、11月1日
    、11月3日與被告之電話聯絡，是要幫被告找工作等語（參
    見本院卷100年3月3日審判筆錄第19頁）；證人賴順芳於原
    審法院審理時證以：伊不認識被告，伊不曾以0000000000號
    行動電話打給被告，伊手機應該是被其朋友拿走，但伊不知
    道是誰拿走等語（參見原審卷100年3月3日審判筆錄第22至
    24頁）；證人洪美惠於原審法院審理時結證以：伊購買毒品
    之來源不是被告，0000000000號行動電話係其男友許名福在
    使用等語（參見原審卷100年3月3日審判筆錄第10、11頁）
    ；再經證人許名福於原審法院審理時證述：伊曾使用000000
    0000號行動電話與被告聯絡，被告係伊好友，因伊在肉品市
    場工作，其和被告會聯絡購買肉品等事情。伊並無與被告聯
    絡購買甲基安非他命等語（參見原審卷100年3月17 日審判
    筆錄第6至8頁）。由此可見，偵查機關清查被告使用之0000
    000000號電話之通聯紀錄，得知被告經常聯絡之毒品使用人
    口為宋啟龍、賴順芳、洪美惠、許名福，惟上開證人在原審
    到庭均證稱未曾向被告購買第二級毒品甲基安非他命等情明
    確。是依現存證據，亦無法證明被告係基於意圖營利販賣，
    而向綽號「阿廷」之男子買入第二級毒品甲基安非他命。
  4.再查被告前於98年間，即已因施用毒品案件，經臺灣彰化地
    方法院裁定送觀察、勒戒，又被告前揭為警查獲當時所採集
    之尿液經送檢驗結果，確呈有可待因、嗎啡、安非他命、甲
    基安非他命陽性反應，且安非他命、甲基安非他命之濃度分
    別為4801ng/ml、38576ng/ml，均高出閾值濃度甚多，此有
    上開詮昕科技股份有限公司濫用藥物尿液檢驗報告1紙附卷
    可稽（參見偵一卷第48頁），而其施用第二級毒品甲基安非
    他命犯行部分，亦經本院認定如前。另被告之妻林淑惠於上
    開時地與被告一同為警查獲，經警依法對其採集尿液送驗結
    果，亦確呈可待因、嗎啡、安非他命及甲基安非他命陽性反
    應，且安非他命、甲基安非他命之濃度分別為1692ng/ml、
    14609ng/ml，此有詮昕科技股份有限公司出具之99年11月18
    日報告編號9B080013號濫用藥物尿液檢驗報告及前臺中縣警
    察局清水分局尿液代號真實姓名對照表（代號D990355）各1
    紙附卷可稽（參見偵一卷第49、50頁）。是被告辯稱其與其
    妻林淑惠均有施用第二級毒品甲基安非他命之習慣，一次購
    入大量第二級毒品甲基安非他命係為供自己及林淑惠施用一
    情，並非虛妄。起訴書雖以正常人之安非他命（安非他命硫
    酸鹽）每日正常使用劑量從20至100毫克（按即0.02公克至
    0.1公克）之間，其最低致死劑量為200毫克（按即0.2公克
    ），若單次使用超過此劑量即有致命之可能性。而甲基安非
    他命（甲基安非他命鹽酸鹽）每日正常使用劑量從2.5至25
    毫克（即0.0025公克至0.025公克）之間，其最低致死劑量
    為1公克，認依被告所購入之第二級毒品甲基安非他命之數
    量，與一般人施用數量之常情有違。惟按依據Clark's Ansl
    ysis of Poisons一書第三版等文獻記載正常人之海洛因一
    般劑量為每4小時施用5至10毫克（純品），其最低致死量為
    200毫克（若單次使用超過此劑量有致命之可能；甲基安非
    他命每日正常使用劑量從2.5至25毫克之間，其最低致死劑
    量為1公克；惟久用成癮者對該等藥物產生耐藥性，其程度
    因個人體質、使用頻率與接觸時間之長短而異，可使其致死
    劑量增至數倍或十倍以上；人體每日可耐受之劑量，受當日
    使用次數，每次使用劑量，使用密集度及個人耐藥性等因素
    影響，依個案而異，密集使用可能因代謝不及造成體內囤積
    而使耐受量下降，單次使用則易因過量而中毒；重複施用藥
    物後，人體組織對藥物之感受性降低，為達到和前次使用的
    相同效果，需不斷的增加用量，稱為對該藥物產生耐受性（
    Tolerance）；依據Remingt on：TheScience and Practice
    of Pharma cy第二十版，每日使用數公克的安非他命，會產
    生明顯的藥物耐受性，另依據Clinical Pharmacy and Ther
    apeutics第四版，連續使用海洛因數週後，會產生藥物的耐
    受性等情，有行政院衛生署麻醉藥品經理處88年2月10日麻
    研字第77282號函、行政院衛生署管制藥品管理局93年10月1
    日管檢字第0930009353號函、91年5月13日管檢字第105628
    號函、法務部調查局94年7月28日調科壹字第0940031560號
    函可參。查本案被告及其配偶林淑惠既均有施用第二級毒品
    之前科紀錄，且為警查獲後有甚高濃度之安非他命及甲基安
    非他命濃度陽性反應，已如前述，是以，依據被告個人及其
    配偶林淑惠對毒品久用成癮所產生之耐藥性，無法排除因其
    等之體質、使用毒品方式、頻率與接觸時間較長等原因，使
    被告因而一次購入上開扣案之第二級毒品甲基安非他命，則
    被告辯以：扣案毒品係供其個人及其配偶施用，且因甲基安
    非他命價格大量購買較便宜等語，並非毫無可能，尚難僅以
    被告持有之第二級毒品甲基安非他命數量較多，即逕推論被
    告係基於意圖營利販賣而買入扣案之第二級毒品甲基安非他
    命，而將其他有利於被告之合理可能均予排除。況且就毒品
    之保存情形而言，以臺灣氣候溫熱潮濕雖易導致品質不良，
    然各樣品之保存期限仍需視樣品之純度、雜質種類與水分含
    量，暨包裝形式及貯存狀況而定，毒品買入後縱使經相當期
    限，仍有堪供使用之效能，此可能性亦無法全然排除。
  5.被告於99年11月4日警詢時雖供稱：伊是在98年6月開始接觸
    毒品，平均1天大概吸食海洛因2、3次；甲基安非他命也是2
    、3次，大都會將海洛因與安非他命交互吸食；同日於偵查
    中亦為相同供述。99年12月9日偵查中則供稱：海洛因施用
    的量很少，不是每天都會用，伊是施用安非他命的量比較大
    ，只要有空就會施用，而且伊有在喝美沙酮；再於原審法院
    訊問中稱：自去年開始，伊海洛因跟甲基安非他命都有施用
    ，比較常施用甲基安非他命，幾乎每天都會用，平均每天約
    施用5、6次，每次的量約0.2、0.3公克等語，則被告對其施
    用毒品之頻率、用量前後供述不一，固為可疑，但此非屬認
    定犯罪事實之積極證據，本院自不得僅以被告所述不一致，
    進而為不利於被告之認定。再本案被告雖於偵查中自承積欠
    信用貸款及卡債逾百萬元，且有2個仍就讀小學之小孩，又
    在臺中市租屋，然其於偵查中亦稱：伊每月收入少則3、4萬
    ，多則5、6萬元，且其妻林淑惠在餐廳工作，每月收入亦有
    2 、3萬元等語，是被告並非完全無資力購買本案價值6萬元
    之第二級毒品甲基安非他命。況施用毒品者，常因愈陷愈深
    ，致入不敷出，能否以常人量入為出之金錢觀，衡量施用毒
    品者之行為，非無疑竇（最高法院92年度臺上字第3821號判
    決可資參照），起訴書認其並無資力大量購買第二級毒品甲
    基安非他命，因而推認其必有販賣第二級毒品之意圖，亦嫌
    速斷。
  6.又電子磅秤及夾鏈袋等物，固然通常為販賣毒品常見之輔助
    工具，惟購買毒品者為確保其所購毒品確實達到約定之購買
    重量，以電子磅秤加以確認者，亦所在多有，而夾鏈袋更是
    施用海洛因者所常用以分裝，藉以方便攜帶外出之用，尚難
    僅以警方扣得電子磅秤及空夾鏈袋，即遽謂被告有販賣第二
    級毒品甲基安非他命之犯意。至起訴書以被告於為警查獲之
    初，坦承查扣之第二級毒品甲基安非他命，係伊自行分裝，
    每包均為1錢即毛重3.7公克等語。惟被告為警查獲後，於99
    年11月4日之警詢筆錄即供稱：綽號「阿廷」之男子拿給伊
    時，16包甲基安非他命中有10包就已被分裝成相同重量3.7
    公克等語（參見警一卷第10頁），而被告於原審法院訊問程
    序中稱：伊向「阿廷」購買上開第二級毒品甲基安非他命時
    ，有使用扣案之電子磅秤秤量該毒品，再依臺中地方法院檢
    察署99年12月24日勘驗筆錄記載係以：「（警員問）怎麼秤
    的這麼準？（被告答）磅秤秤的。（員警問）是否你自己秤
    的？（被告答）：是。」之內容，則被告僅供稱其有秤量第
    二級毒品甲基安非他命，並非表示該10包相同重量之第二級
    毒品甲基安非他命係由其所分裝，自難即謂該扣案之第二級
    毒品甲基安非他命，係被告所自行分裝。又被告購入上開第
    二級毒品甲基安非他命若果意欲在販賣而非供己施用，則以
    第二級毒品甲基安非他命之價格昂貴，且為政府明令禁止非
    法持有買賣之毒品而查緝嚴謹之際，被告當對於毒品交易時
    應減少與買家接觸之時間以減少為警查緝之風險有所知悉及
    評估，豈有將第二級毒品甲基安非他命毒品予分裝後，再將
    電子磅秤及夾鏈袋同時置放於其所駕駛之自小客車內攜帶外
    出以備另行秤重、分裝販售，而徒增為警查獲機會之可能？
    再參以扣案16包第二級毒品甲基安非他命，其中編號7至16
    號雖毛重均為3.7公克，惟編號1至6號，係用大夾鏈袋裝，
    編號1之淨重為29.5445公克，編號2至6淨重分別為2.1643公
    克、0.056公克、0.0688公克、0.1063公克、0.1924公克，
    此有臺中地方法院檢察署99年12月24日勘驗筆錄及行政院衛
    生署草屯療養院99年12月21日草療鑑字第0991200193號鑑定
    書可參（參見偵一卷第136頁，原審卷第36至38頁），被告
    辯稱：伊向「阿廷」購買時，阿廷就直接給1包1兩重的、
    3.7 公克的共10包，都是阿廷分裝好的，3.7公克的10包等
    於1兩，剩下散裝部分是「阿廷」說要補分裝後夾鏈袋的重
    量給伊，伊等是以1兩3萬元來計價。另電子磅秤是因伊買多
    量毒品怕被阿廷騙，伊當場用該電子磅秤量該10包3.7公克
    的及1包大包的，其他散裝的伊沒有當場量，而扣案的夾鏈
    袋是「阿廷」送給伊的，伊要用來稀釋海洛因等語，亦非全
    然不可採信。另行動電話於現代人之使用頻率而言，事屬平
    常，而被告施用毒品及買入毒品原屬違法行為，其所持有之
    門號000000 0000號行動電話以他人名義申辦行動電話，藉
    以逃避查緝、隱匿犯行，亦屬合理，亦難以此即遽謂被告有
    意圖販賣而販入第二級毒品甲基安非他命之犯意。
  7.再被告否認犯罪事實所持之辯解，縱屬不能成立，仍非有積
    極證據足以證明其犯罪行為，不能遽為有罪之認定。再按販
    賣毒品罪，固不以販入後復行賣出為構成要件，即意圖營利
    而販入毒品亦足構成販賣毒品既遂罪；所謂「意圖」，即犯
    罪之目的，學說上稱為目的犯，除例外情形如竊盜罪外，原
    則上不以發生特定結果為必要，然行為人主觀上是否有販賣
    之意圖，須有相當之客觀事實，足資證明其意念之遂行性及
    確實性，始足當之（最高法院92年度臺上字第3821號判決參
    照），又刑法上行為，乃指出於意思所主宰支配之人類行止
    ，且係形諸客觀可見之行動與靜止，亦即行為者須有實現內
    部意欲所可能支配之外部身體動靜，且須引致外界發生具有
    法益侵害及義務違反之後果；是以，刑法所處罰之行為，必
    係行為人出於意思決定後，而支配身體之舉止，客觀上亦能
    顯示行為人之行動，且該行動已使外界具有法益之侵害性。
    倘行為人僅係意念上曾出現某種意欲，但未形成決意；或於
    形成決意後，又因故未發動身體舉止，致無客觀可見之行動
    ，亦未於外界發生刑罰上具有侵害性之結果，均非屬刑法所
    稱之行為，毒品危害防制條例所定之意圖販賣而販入之行為
    亦然。查被告自始至終均否認其持有扣案毒品係出於販賣之
    意圖而買入，除被告持有毒品之客觀事實，為被告所不否認
    ，且有扣案毒品可佐外，檢察官並未提出其他之客觀跡證可
    資證明被告有諸如向外積極聯絡買主或其他兜售行為，自難
    認被告已表現其欲販賣第二級毒品甲基安非他命之意圖。
  8.另按刑事訴訟法第95條第1款固規定訊問被告，應先告知犯
    罪嫌疑及所犯所有罪名，罪名經告知後，認為應變更者，應
    再告知。此立法目的，係在使被告得以充分行使其防禦權，
    避免突襲裁判，以維護程序之公正，俾保障被告之權益。然
    被告若已知悉其涉嫌之犯罪事實及罪名，無礙其防禦權之行
    使，或事實審法院於調查、審理中，已就被告所犯罪名或其
    應變更罪名之犯罪構成事實，對被告加以調查訊問，使被告
    有辯解之機會，則實質上，與踐行告知之義務無異，對被告
    防禦權之行使顯無任何妨礙，形式上，縱未告知所犯罪名或
    變更之罪名，但此單純訴訟程序上之瑕疵，對判決本旨既不
    生任何影響（最高法院93年度臺上字第6304號判決意旨可資
    參照），本件公訴意旨雖認被告就上揭犯罪事實欄(二)之所為
    ，係犯毒品危害防制條例第4條第2項販賣第二級毒品罪，然
    本案並未查得被告販賣第二級毒品意圖之關聯性事證，故縱
    使被告上開扣案毒品可供被告施用之時間非短，惟既無事證
    可佐證被告有販賣第二級毒品之意圖，本院即難遽以被告持
    有甲基安非他命毒品之重量，及其財力狀況，即推認其有販
    賣第二級毒品之意圖。原審法院於言詞辯論時雖未諭知變更
    起訴條文為持有第二級毒品純質淨重20公克以上罪，惟起訴
    之基本社會事實同一，且被告及辯護人均否認販賣第二級毒
    品，辯稱係為供施用而持有之，故就被告防禦權並無侵害，
    乃依法變更起訴條文，亦無不合。
三、末按犯毒品危害防制條例第4條至第8條、第10條或第11條之
    罪，供出毒品來源，因而查獲其他正犯或共犯者，減輕或免
    除其刑，同條例第17 條第1項固有明文；惟所謂「因而查獲
    其他正犯或共犯」者，應指在檢警機關別無其他可疑線索前
    ，全憑其供述開啟調查或偵查之序端，進而查獲其他正犯或
    共犯，始足當之。被告於警詢及偵查中雖供出其本件所施用
    及持有之毒品係向一名綽號「阿廷」之男子購入，並提供「
    阿廷」之聯絡電話，惟該綽號「阿廷」之男子，其姓名、年
    籍均不詳，且通聯內容亦查無被告供述之紀錄，故無法追查
    被告之毒品來源一節，此有臺灣臺中地方法院檢察署100年1
    月13日中檢輝奈99偵25615字第4087號函附卷可稽（參見原
    審卷第21頁），則被告所為尚與毒品危害防制條例第17條第
    1 項所指「因而查獲」之要件不符，自無毒品危害防制條例
    第17條第1項之適用，再予敘明。爰審酌被告前經法院裁定
    送觀察、勒戒後，本案再度施用第一、二級毒品之2次犯行
    ，顯見其意志不堅，而其施用毒品足以導致精神障礙、性格
    異常，甚至造成生命危險，戕害一己之身體健康；且其明知
    海洛因、甲基安非他命係毒品危害防制條例所管制之第一、
    二級毒品，不得非法持有，猶違反國家對於杜絕毒品犯罪之
    禁令，為供自己及其妻林淑惠施用毒品，而非法持有之；並
    衡酌被告持有第二級毒品之數量驗餘淨重為64.548公克、總
    純質淨重為62.5931公克，第一級毒品之數量驗餘淨重為2.5
    4 公克，總純質淨重亦有1.93公克，且其係同時持有第一、
    二級毒品之行為，相較於單純持有同一種毒品的行為，該罪
    質顯然較重；惟念其犯後始終坦承犯行，態度尚稱良好，兼
    衡其智識、生活狀況，及公訴人雖以被告涉犯販賣第二級毒
    品罪而起訴，經本院變更起訴法條為持有第二級毒品純質淨
    重20公克以上罪，故認公訴人具體求刑有期徒刑10年尚嫌過
    重等一切情狀，分別量處如主文所示之刑，並定其應執行之
    刑，以資懲儆。
四、沒收部分：
  (一)被告為警查獲時所扣得之第一級毒品海洛因3包（合計驗餘
    淨重2.54公克，總純質淨重為1.93公克）及第二級毒品甲基
    安非他命16包（合計驗餘淨重64.548公克，總純質淨重為62
    .5931公克），應依毒品危害防制條例第18條第1項前段之規
    定，宣告沒收銷燬之。又盛裝前開第一級毒品海洛因、第二
    級毒品甲基安非他命之包裝袋共19個，參以法務部調查局現
    今所採行之鑑驗方式，包裝袋仍會殘留微量毒品，而無法將
    之完全析離，此有法務部調查局93年11月16日調科壹字第09
    362396550號函文意旨可資參照，是可認上開包裝袋與殘留
    其上之第一級毒品海洛因、第二級毒品甲基安非他命當已無
    法析離，而均應視為毒品，故應與所盛裝之第一級毒品海洛
    因、第二級毒品甲基安非他命併予沒收銷燬。至鑑驗所耗損
    之第一級毒品海洛因、第二級毒品甲基安非他命，既已滅失
    ，自不另為沒收銷燬之諭知，附予敘明。
  (二)扣案之夾鏈袋32個及電子磅秤1臺，均為被告所有，供其本
    案持有第一、二級毒品犯罪所用之物，業據被告供承在卷（
    參見原審卷100年5月5日審判筆錄第5頁），應依刑法第38條
    第1項第2款規定，併予宣告沒收。另扣案之G-PLUS廠牌行動
    電話1支（含門號0000000000號SIM卡1張），被告否認供其
    本案犯罪所用，且查無證據足資證明該物品確與被告本案之
    犯行有直接關聯，自無從併予宣告沒收，附此敘明。
五、本案事證明確，原審經審酌被告前經法院裁定送觀察、勒戒
    後，本案再度施用第一、二級毒品之2次犯行，顯見其意志
    不堅，而其施用毒品足以導致精神障礙、性格異常，甚至造
    成生命危險，戕害一己之身體健康；且其明知海洛因、甲基
    安非他命係毒品危害防制條例所管制之第一、二級毒品，不
    得非法持有，猶違反國家對於杜絕毒品犯罪之禁令，為供自
    己及其妻林淑惠施用毒品，而非法持有之；並衡酌被告持有
    第二級毒品之數量驗餘淨重為64.548公克、總純質淨重為
    62.5931公克，第一級毒品之數量驗餘淨重為2.54公克，總
    純質淨重亦有1.93公克，且其係同時持有第一、二級毒品之
    行為，相較於單純持有同一種毒品的行為，該罪質顯然較重
    ；惟念其犯後始終坦承犯行，態度尚稱良好，兼衡其智識、
    生活狀況，及公訴人雖以被告涉犯販賣第二級毒品罪而起訴
    ，經本院變更起訴法條為持有第二級毒品純質淨重20公克以
    上罪，故認公訴人具體求刑有期徒刑10年尚嫌過重等一切情
    狀，適用刑事訴訟法第299條第1項前段、第300條，毒品危
    害防制條例第10條第1項、第2項、第11條第1項、第4項、第
    18條第1項前段，刑法第11條、第55條、第51條第5款、第38
    條第1項第2款，判處被告林智清施用第一級毒品，處有期徒
    刑柒月；又施用第二級毒品，處有期徒刑肆月；又持有第二
    級毒品純質淨重貳拾公克以上，處有期徒刑壹年拾月，扣案
    之第一級毒品海洛因包（合計驗餘淨重貳點肆伍公克，總
    純質淨重壹點玖公克）、第二級毒品甲基安非他命拾陸包
   （合計驗餘淨重陸拾肆點伍肆捌公克，總純質淨重陸拾貳點
    伍玖壹公克），均沒收銷燬之，扣案之夾鏈袋拾貳個及
    電子磅秤壹臺，均沒收。應執行有期徒刑貳年陸月，扣案之
    第一級毒品海洛因包（合計驗餘淨重貳點肆伍公克，總純
    質淨重壹點玖公克）、第二級毒品甲基安非他命拾陸包（
    合計驗餘淨重陸拾肆點伍肆捌公克，總純質淨重陸拾貳點伍
    玖壹公克），均沒收銷燬之，扣案之夾鏈袋拾貳個及電
    子磅秤壹臺，均沒收。核其認事用法，並無違誤，量刑亦稱
    妥適。被告上訴意旨略以：原審就被告施用第一級毒品罪判
    刑過重；持有第二級毒品之低度犯行應為施用第二級毒品高
    度行為所吸收，不另成罪云云。惟查施用第一級毒品罪法定
    刑度為六月以上，五年以下有期徒刑，原審諭知七月有期徒
    刑，顯然從寬，難認有過重情形。又被告施用第二級毒品係
    為試知本案被查獲，其所購買而持有之第二級毒品甲基安非
    他命之純度，業據被告所陳明，其當初試用時尚未決定是否
    要購買，要難認其事後購買持有之犯行為其當初試用之行為
    所吸收，故其上訴顯無理由。檢察官就被告持有第二級毒品
    部分上訴，未提出其他不利於被告之證據，略以證人林永富
    在偵查中證稱99年11月2日，伊撥打電話給林智清000000000
    0行動電話，電話中伊告訴林智清要購買二級毒品，林智清
    回說正在忙，要晚一點等林智清回彰化再說，林智清於接到
    電話時並沒有告知伊並無販賣毒品等情。惟此非但為被告所
    否認，且為證人林永富在原審行交互詰問時所推翻，其於原
    審證稱：伊沒有跟被告購買過毒品。伊毒品來源是綽號「胖
    子」，伊是透過「胖子」介紹見過被告一次，介紹當時並無
    提到毒品的事情。伊猜想找不到胖子時，是否可以找被告買
    甲基安非他命。伊在99年11月2日電話中沒有跟被告說要買
    毒品，只有說要買東西，被告回答「他很忙，有什麼事情回
    去再說」，伊不確定被告是否知道伊要買什麼。99年11月2
    日下午5時42分許之最後一通電話聯絡完後，伊沒有再跟被
    告聯絡及見面等語如前所述，是林永富於偵查中之此部分證
    言，既與審理中所證迥異，且為被告否認，尚難認其與事實
    相符而執為被告不利之證據。檢察官另執前詞略謂：被告持
    有之第二級毒品甲基安非他命，未經稀釋純度高達百分之九
    十三，依相關文獻記載，一般人吸食第二級毒品之數量，每
    日正常使用劑量從從2.5至25毫克（即0.0025公克至0.025公
    克）之間，其最低致死劑量為1公克，認依被告所購入之第
    二級毒品甲基安非他命之數量，與一般人施用數量之常情有
    違，認被告係意圖販賣以營利而販入等語。然此無非臆測之
    詞不足採信，已詳述如前，不再贅敘，故檢察官之上訴亦無
    理由，均應駁回。
六、據上論斷，應依刑事訴訟法第三百六十八條，判決如主文。
本案經檢察官陳銘章到庭執行職務。
中    華    民    國   100    年    9     月    27    日
            刑事第六庭    審判長法  官  李  文  雄
                                法  官  蔡 王 金 全
                                法  官  黃  小  琴
以上正本證明與原本無異。
除施用第二級毒品外，其餘均得上訴。
如不服本判決應於收受送達後10日內向本院提出上訴書狀，其未
敘述上訴理由者，並得於提起上訴後10日內向本院補提理由書（
均須按他造當事人之人數附繕本）「切勿逕送上級法院」。
                                書記官  謝 雅 惠
中    華    民    國   100    年    9     月    27    日